臺灣臺北地方法院刑事判決　　　　　　　　　　　　九十二年度訴字第二一七八號
　　公　訴　人　臺灣臺北地方法院檢察署檢察官
　　被　　　告　甲○○
　　選任辯護人　陳傳中律師
　　　　　　　　高瑩律師
右列被告因偽造文書等案件，經檢察官提起公訴（九十二年度偵字第二二二五四號）
，經訊問後，被告就被訴事實為有罪之陳述，於聽取當事人意見後，經合議庭裁定由
受命法官獨任進行簡式審判程序，判決如左：
    主      文
甲○○意圖為自己不法之所有，而侵占對於業務上所持有之物，處有期徒刑柒月；又
連續行使偽造私文書，足以生損害於他人，處有期徒刑壹年，偽造國軍松山民眾藥庫
民國九十二年三月二十八日與民國九十二年四月二十九日訂貨單貳紙上及迪恆股份有
限公司民國九十二年四月一日送貨單壹紙上之偽造「林信成」之印文各壹枚均沒收。
應執行有期徒刑有期徒刑壹年伍月，偽造國軍松山民眾藥庫民國九十二年三月二十八
日與民國九十二年四月二十九日訂貨單貳紙上及迪恆股份有限公司民國九十二年四月
一日送貨單壹紙上之偽造「林信成」之印文各壹枚均沒收。
    事      實
一、甲○○於民國八十五年七月一日至九十二年六月十八日任職臺灣必治妥施貴寶股
    份有限公司（下稱必治妥公司）為業務代表，負責連絡醫療院所藥品之訂購、送
    貨及收取貨款等業務，為從事業務之人，其因積欠債務，竟意圖為自己不法之所
    有，於九十一年三月十四日至桃園市○○路五十七號向客戶冠忠診收取貨款新臺
    幣（下同）一萬零三百五十元，旋以變易持有為所有之意思予以侵占入己。嗣因
    必治妥公司與冠忠診所核帳，始悉上情。
二、甲○○另基於意圖為自己不法所有與行使偽造私文書之概括犯意及偽造印文之犯
    意，冒用「國軍松山醫院民眾藥庫」及「國軍桃園總醫院民眾藥庫」之名義，於
    如附表一、二所示之訂貨日期，在不詳之處所，連續偽造如附表一、二所示訂貨
    單序號之「國軍松山醫院民眾藥庫」及「國軍桃園總醫院民眾藥庫」向必治妥公
    司訂購藥品之不實訂貨單私文書後，持至不詳之便利商店傳真予必治妥公司以佯
    裝訂貨，並再以該等醫院需貨孔急為由，佯稱：須親自送貨云云，致使必治妥公
    司承接訂單之人員陷於錯誤，由負責倉儲業務之迪恆股份有限公司設於桃園縣中
    壢市與平鎮市附近之工廠分次交付如附表一、二所示訂貨金額之藥品，其並以於
    九十二年間，在臺北市○○街利用不知情之刻印店人員所偽造之「林信成」印章
    ，加蓋於偽造之國軍松山民眾藥庫九十二年三月二十八日與九十二年四月二十九
    日訂貨單二紙上及迪恆股份有限公司九十二年四月一日送貨單一紙上，以表示係
    國軍松山醫院民眾藥庫人員「林信成」負責訂購及簽收藥品之意思，計詐得價值
    二百二十九萬七千八百三十八元之藥品，足以生損害於國軍松山醫院、國軍桃園
    總醫院、林信成本人及必治妥公司，其於得手後即以低價將藥品賤售予不知情之
    廠商。嗣因必治妥公司與國軍松山醫院及國軍桃園總醫院核帳，始悉上情。
三、案經必治妥公司代表人劉文正訴請臺北市政府警察局大安分局移送臺灣臺北地方
    法院檢察署檢察官偵查起訴，經訊問後，甲○○就被訴事實為有罪陳述，於聽取
    當事人意見 後，經合議庭裁定由受命法官獨任進行簡式審判程序。
    理      由
一、右揭事實業據被告甲○○於警詢、檢察官訊問時與本院行準備程序及審理時均坦
    承不諱，核與告訴人必治妥公司之指訴情節相符。此外，並有人事資料卡、冠忠
    診所簽回客戶往來明細；偽造如附表一所示之「國軍松山醫院民眾藥庫」訂貨單
    、告訴人與迪恆股份有限公司出貨統一發票等影本各九張及國軍松山醫院九十二
    年八月二十九日醫運字第０九二０００一九七四號函暨附件對帳明細表等影本一
    件；偽造如附表二所示之「國軍桃園總醫院民眾藥庫」訂貨單與告訴人出貨統一
    發票等影本各四張、借項通知單影本三頁及國軍桃園總醫院九十二年九月十五日
    醫裝字第０九二０００三三二二號函影本一紙等附卷可稽，足證被告之自白與事
    實相符，本件事證明確，被告犯行堪以認定，應依法論科。
二、核被告所為，係犯刑法第三百三十六條第二項之業務侵占罪、同法第二百十六條
    、第二百十條之行使偽造私文書罪與同法第二百十七條第一項之偽造印文罪及同
    法第三百三十九條第一項之詐欺取財罪。其使刻印店人員偽造印章部分，係利用
    不知情之店員為之，應成立間接正犯。其蓋用偽造之「林信成」印章用以偽造國
    軍松山民眾藥庫九十二年三月二十八日與九十二年四月二十九日之訂貨單二紙，
    以表示係國軍松山醫院人員林信成負責訂購藥品之意思，並在迪恆股份有限公司
    九十二年四月一日送貨單上蓋用偽造之「林信成」印章，用以表示係國軍松山醫
    院人員林信成負責簽收藥品之意思，該偽造訂貨單二紙上之印文皆為構成偽造私
    文書之一部分，偽造印章則係偽造私文書及偽造印文之階段行為，均不另成立偽
    造印文（指訂貨單部分）及偽造印章罪，且其偽造私文書之低度行為應為行使之
    高度行為所吸收，不另論罪。其先後多次行使偽造私文書及詐欺取財等犯行，各
    係時間緊接，方法相同，所犯分係構成要件相同之罪名，顯係基於概括犯意而反
    覆為之，均應依刑法第五十六條連續犯規定論以一罪，並均加重其刑。又被告所
    犯上開連續行使偽造私文書與偽造印文及連續詐欺取財三罪間，有方法目的之牽
    連關係，應依刑法第五十五條規定從一重之連續行使偽造私文書罪處斷，故公訴
    意旨雖未論及被告於迪恆股份有限公司送貨單上偽造印文之行為，然該部分犯行
    既與起訴之連續詐欺取財犯行間有方法目的之牽連關係，本院自應併予審究。被
    告所犯業務侵占與連續行使偽造私文書二罪間，犯意各別，行為互殊，應予分論
    併罰。本院審酌被告前未曾觸犯刑事法律，此有臺灣高等法院被告全國前案紀錄
    表在卷可按，因積欠債務而為本件犯行，犯罪之方法、期間、所得款項均未清償
    及犯罪後坦承犯行之態度等一切情狀，認檢察官就上開二罪所為之求刑為適當，
    爰分別量處如主文所示之刑，並定其應執行之刑，以資懲儆。末查，被告前未受
    有何有期徒刑以上刑之宣告，此有前開被告全國前案紀錄表在卷足稽，雖合於刑
    法第七十四條第一款所定宣告緩刑之要件，然被告於犯罪行為終了日九十二年四
    月二十九日後至告訴人於同年七月十六日向臺灣臺北地方法院檢察署提出告訴迄
    本院九十三年五月二十一日審判期日時為止，一再地希望告訴人能以藥品之實際
    進貨價格為損害賠償數額之計算，而致未能與告訴人達成和解，其雖坦承犯行，
    但未見其就所造成之損害有深刻之反省及悔意，本院審酌其悖於刑罰法令之行為
    及造成之損害達二百三十萬八千一百八十八元後，認不宜予以緩刑之宣告，以期
    導正犯行，併此敘明。
三、偽造國軍松山民眾藥庫九十二年三月二十八日與民國九十二年四月二十九日訂貨
    單二紙上及迪恆股份有限公司九十二年四月一日送貨單一紙上之偽造「林信成」
    之印文各一枚，均應依刑法第二百十九條規定宣告沒收。其餘偽造之訂貨單因已
    持向告訴人行使訂購藥品，非屬被告所有之物，自無庸宣告沒收之。
據上論斷，應依刑事訴訟法第二百七十三條之一第一項、第二百九十九條第一項前段
，刑法第五十六條、第三百三十六條第二項、第二百十六條、第二百十條、第二百十
七條第一項、第三百三十九條第一項、第五十五條、第五十一條第五款，罰金罰鍰提
高標準條例第一條前段判決如主文。
本案經檢察官呂建興到庭執行職務
中      華      民      國    九十三    年      六      月      四      日
                                    臺灣臺北地方法院刑事第十一庭
                                        法  官  朱夢蘋
右正本證明與原本無異。
如不服本判決，應於判決送達後十日內向本院提出上訴狀（應抄附繕本）。告訴人或
被害人如對於本判決不服者，應具備理由請求檢察官上訴，其上訴期間之計算係以檢
察官收受判決正本之日期為準。
                                        書記官  周小玲
中　　　華　　　民　　　國　　九十三　　年　　　六　　　月　　　七　　　日
附錄本案論罪科刑法條全文：
刑法第三百三十六條：
一對於公務上或因公益所持有之物，犯前條第一項之罪者，處一年以上、七年以下有
  期徒刑，得併科五千元以下罰金。
二對於業務上所持有之物，犯前條第一項之罪者，處六月以上五年以下有期徒刑，得
　併科三千元以下罰金。
三前二項之未遂犯罰之。
刑法第二百十六條：
行使第二百十條至第二百十五條之文書者，依偽造、變造文書或登載不實事項或使登
載不實事項之規定處斷。
刑法第二百十條：
偽造、變造私文書，足以生損害於公眾或他人者，處五年以下有期徒刑。
刑法第二百一十七條：
偽造印章、印文或署押，足以生損害於公眾或他人者，處三年以下有期徒刑。
盜用印章、印文或署押，足以生損害於公眾或他人者，亦同。
刑法第三百三十九條：
一意圖為自己或第三人不法之所有，以詐術使人將本人或第三人之物交付者，處五年
  以下有期徒刑、拘役或科或併科一千元以下罰金。
二以前項方法得財產上不法之利益或使第三人得之者亦同。
三前二項之未遂犯罰之。
附表一：偽造「國軍松山醫院民眾藥庫」向必治妥公司訂購藥品
┌──┬───────────┬──────┬─────┬───────┐
│編號│ 訂　　貨　　日　　期 │ 訂貨單序號 │ 訂貨金額 │業務人員簽名　│
├──┼───────────┼──────┼─────┼───────┤
│ 一 │九十一年九月十七日　　│一五三八二四│　 55,830 │甲○○　　　　│
├──┼───────────┼──────┼─────┼───────┤
│ 二 │九十一年十月三十一日　│一五六九三九│　147,750 │甲○○　　　　│
├──┼───────────┼──────┼─────┼───────┤
│ 三 │九十一年十二月二十七日│一六０七四０│　168,700 │甲○○　　　　│
├──┼───────────┼──────┼─────┼───────┤
│ 四 │九十二年一月十四日　　│一六一九０五│　 72,750 │甲○○　　　　│
├──┼───────────┼──────┼─────┼───────┤
│ 五 │九十二年二月十日　　　│一六三四五五│　203,820 │甲○○　　　　│
├──┼───────────┼──────┼─────┼───────┤
│ 六 │九十二年二月十八日　　│一六三八六二│　147,118 │甲○○　　　　│
├──┼───────────┼──────┼─────┼───────┤
│ 七 │九十二年三月六日　　　│一六四八五五│　285,000 │甲○○　　　　│
├──┼───────────┼──────┼─────┼───────┤
│ 八 │九十二年三月二十八日　│一六六六九九│　176,210 │甲○○　　　　│
├──┼───────────┼──────┼─────┼───────┤
│ 九 │九十二年四月二十九日　│一六八七０六│　179,060 │甲○○　　　　│
├──┴───────────┴──────┼─────┼───────┤
│　　　合　　　　　　　　　　　　計　　　　│1,436,238 │　　　　　　　│
└─────────────────────┴─────┴───────┘
附表二：偽造「國軍桃園總醫院民眾藥庫」向必治妥公司訂購藥品
┌──┬───────────┬──────┬─────┬───────┐
│編號│ 訂　　貨　　日　　期 │ 訂貨單序號 │ 訂貨金額 │業務人員簽名　│
├──┼───────────┼──────┼─────┼───────┤
│ 一 │九十一年九月五日　　　│一五三一五０│　 92,610 │甲○○　　　　│
├──┼───────────┼──────┼─────┼───────┤
│ 二 │九十一年九月二十三日　│一五四一四六│　129,450 │甲○○　　　　│
├──┼───────────┼──────┼─────┼───────┤
│ 三 │九十一年十月二日　　　│一五四九一八│　 59,100 │甲○○　　　　│
├──┼───────────┼──────┼─────┼───────┤
│ 四 │九十一年十月九日　　　│一五五五三六│　 91,450 │甲○○　　　　│
├──┼───────────┼──────┼─────┼───────┤
│ 五 │九十一年十一月二十三日│一五八四五五│　175,150 │甲○○　　　　│
├──┼───────────┼──────┼─────┼───────┤
│ 六 │九十二年一月二十三日　│一六二六二二│　159,580 │甲○○　　　　│
├──┼───────────┼──────┼─────┼───────┤
│ 七 │九十二年三月十八日　　│一六五八八四│　154,260 │甲○○　　　　│
├──┴───────────┴──────┼─────┼───────┤
│　　　合　　　　　　　　　　　　計　　　　│　861,600 │　　　　　　　│
└─────────────────────┴─────┴───────┘
